ACORDAO-COMPLETO-2513902

ACÓRDÃO 2325/2021 ATA 38/2021 - PLENÁRIO

VISTOS, relatados e discutidos estes autos de representação na qual, em aditamento ao Acórdão 1697/2021-TCU-Plenário, foi proferida nova medida cautelar determinando à Codevasf que não libere recursos do Convênio 8.447.00/2019 à Prefeitura Municipal de Barão de Grajaú/MA, devido aos indícios de irregularidades na Concorrência 2/2021, para a contratação de serviços de pavimentação asfáltica.
ACORDAM os Ministros do Tribunal de Contas da União, reunidos em sessão do Plenário, ante as razões expostas pelo Relator, em:
9.1. com fundamento no art. 276, § 1º, do Regimento Interno/TCU, referendar a medida cautelar adotada por meio do despacho inserido à peça 40 dos presentes autos;
9.2. reiterar a diligência à Prefeitura Municipal de Barão de Grajaú/MA determinada pelo item 9.5 do Acórdão 1697/2021-TCU-Plenário, para que, em até 15 (quinze) dias, encaminhe cópia dos documentos de habilitação fornecidos pela empresa FL Engenharia Eireli (CNPJ 09.179.350/0001-31, posteriormente denominada de Pavimar Empreendimentos Eireli) em vista da Concorrência 2/2021;
9.3. dar ciência da presente deliberação à Prefeitura Municipal de Barão de Grajaú/MA, às interessadas e à representante.

Representação, com pedido de cautelar, a respeito de possíveis irregularidades em contratação de serviços de pavimentação asfáltica.

Prefeitura Municipal de Barão de Grajaú/MA.

3. Representante: Pavimar Empreendimentos Eireli (CNPJ 09.179.350/0001-31).
3.1. Interessadas: TAC - Transporte e Construções Ltda. (CNPJ 23.433.246/0001-52) e Companhia do Desenvolvimento dos Vales do São Francisco e do Parnaíba - Codevasf (00.399.857/0001-26).

13.1. Ministros presentes: Ana Arraes (Presidente), Walton Alencar Rodrigues, Benjamin Zymler, Augusto Nardes, Raimundo Carreiro, Bruno Dantas, Vital do Rêgo (Relator) e Jorge Oliveira.
13.2. Ministro-Substituto convocado: Augusto Sherman Cavalcanti.
13.3. Ministros-Substitutos presentes: Marcos Bemquerer Costa, André Luís de Carvalho e Weder de Oliveira.

ACORDAO-COMPLETO-2529568

Acórdão 548/2022 - Plenário

VITAL DO RÊGO

Transcrevo, a seguir, despacho por meio do qual proferi medida cautelar, que ora vem a ser submetida ao referendo do Plenário, com base no art. 276, § 1º, do Regimento Interno do TCU:
"Trata-se de representação formulada pela empresa Pavimar Empreendimentos Eireli acerca de possíveis irregularidades praticadas pela Prefeitura Municipal de Barão de Grajaú/MA no processamento da Concorrência 2/2021, para contratação de serviços de pavimentação asfáltica, a serem pagos com recursos federais previstos no Convênio 8.447.00/2019, firmado com a Companhia do Desenvolvimento dos Vales do São Francisco e do Parnaíba (Codevasf) .
2.	Por meio do Acórdão 1697/2021-TCU-Plenário, da minha relatoria, este Tribunal, ao verificar que o edital da licitação continha exigências aparentemente indevidas e restritivas à competitividade, bem como que já havia empresa declarada vencedora do certame, decidiu "determinar cautelarmente que a Prefeitura de Barão de Grajaú/MA suspenda a execução da Concorrência 2/2021 e todos os atos dela decorrentes, até ulterior deliberação definitiva desta Corte".
3.	Ao mesmo tempo, constou determinação para que a prefeitura fosse ouvida e diligenciada. Igualmente, foi aberta oportunidade para que a empresa TAC - Transporte e Construções Ltda., que estaria em vias de ser contratada, pudesse se manifestar.
4.	Os ofícios de oitiva e diligência, ambos com prazo para atendimento fixado em 15 dias, foram recebidos pela Prefeitura de Barão de Grajaú/MA em 30/7/2021 (peças 29/30) , mas até o presente momento não houve nenhuma resposta. Por outro lado, a empresa TAC fez juntar sua manifestação (peça 31) .
5.	Em acréscimo, veio a comprovação de que a Prefeitura de Barão de Grajaú/MA e a empresa TAC já firmaram o Contrato 178/2021 (peça 36) , originário da Concorrência 2/2021, fato ocorrido dois dias antes da prolação do Acórdão 1697/2021-TCU-Plenário.
6.	Assim, a SeinfraUrbana, "considerando a iminência de que ocorra a liberação de recursos em favor da convenente por conta do Convênio 8.447.00/2019, de modo a não comprometer a eficácia da decisão de mérito a ser proferida pelo TCU, propõe (...) desde logo, com a urgência que o caso requer, determinar cautelarmente à Companhia do Desenvolvimento dos Vales do São Francisco e do Parnaíba que se abstenha de liberar recursos do Convênio 8.447.00/2019 até que o Tribunal delibere no mérito a respeito das irregularidades suscitadas nesta representação."
7.	Efetivamente, o descaso demonstrado pela Prefeitura Municipal de Barão de Grajaú/MA em relação ao fornecimento das informações requisitadas pelo TCU deixa dúvidas quanto ao próprio cumprimento da determinação cautelar que lhe foi dirigida, de modo que, por prudência, é justificável que a medida preventiva seja aditada para obstar temporariamente o repasse dos recursos diretamente na origem.
8.	Por conseguinte, acolho a proposta da unidade técnica e determino cautelarmente à Codevasf que se abstenha de liberar recursos do Convênio 8.447.00/2019 à Prefeitura Municipal de Barão de Grajaú/MA, até nova decisão deste Tribunal."
	É o relatório.

Antônio de Andrade Ferreira (OAB/MA 19.982) e outros, representando a Pavimar Empreendimentos Eireli.

Não atuou.

REPRESENTAÇÃO. LICITAÇÃO PARA CONTRATAÇÃO DE SERVIÇOS DE PAVIMENTAÇÃO ASFÁLTICA. EXIGÊNCIAS DE PARTICIPAÇÃO EXCESSIVAS. CONVÊNIO COM A UNIÃO. CONHECIMENTO. PRESENÇA DO PERICULUM IN MORA E DO FUMUS BONI IURIS. INEXISTÊNCIA DE PERIGO REVERSO. CONCESSÃO DE MEDIDA CAUTELAR INAUDITA ALTERA PARS. OITIVAS E DILIGÊNCIA. AUSÊNCIA DE MANIFESTAÇÃO DA PREFEITURA PROMOTORA DO CERTAME. ADITAMENTO DA MEDIDA CAUTELAR. DETERMINAÇÃO PARA QUE NÃO HAJA LIBERAÇÃO DOS RECURSOS CONVENIADOS. REFERENDO PELO PLENÁRIO.

REPRESENTAÇÃO (REPR)

Nos termos do Acórdão 1697/2021-TCU-Plenário, por mim relatado, este Tribunal, à vista dos indícios de restrições indevidas à competitividade na Concorrência 2/2021, promovida pela Prefeitura Municipal de Barão de Grajaú/MA para a contratação de serviços de pavimentação asfáltica, bem como em razão da iminência de uso de recursos dos cofres da Companhia do Desenvolvimento dos Vales do São Francisco e do Parnaíba (Codevasf) , oriundos do Convênio 8.447.00/2019, determinou àquela municipalidade, cautelarmente, a suspensão da referida licitação e de todos os atos dela decorrentes.
2.	Ao mesmo tempo, foi decidida a realização de oitiva e de diligência junto à prefeitura, também devendo ser ouvida a empresa TAC - Transporte e Construções Ltda., haja vista a informação de que teria se sagrado vencedora do certame.
3.	Regularmente notificada, a prefeitura não respondeu à oitiva nem atendeu à diligência dentro do prazo fixado.
4.	Ao contínuo, a SeinfraUrbana propôs que o TCU determinasse à Codevasf o bloqueio dos recursos conveniados.
5.	Por meio de despacho, manifestei meu acolhimento à proposta da unidade técnica e determinei à Codevasf, cautelarmente, "que se abstenha de liberar recursos do Convênio 8.447.00/2019 à Prefeitura Municipal de Barão de Grajaú/MA, até nova decisão deste Tribunal". (peça 40) 
6.	De fato, tendo em conta que a prefeitura ficou inerte às demandas feitas pelo Tribunal, não havendo notícia a respeito da efetiva suspensão dos atos decorrentes da Concorrência 2/2021, sobretudo do respectivo contrato, que, como se sabe agora, já havia sido assinado, considerei prudente aditar a medida cautelar constante do Acórdão 1697/2021-TCU-Plenário, para estendê-la à Codevasf, a fim de que não transfira, por enquanto, os recursos conveniados.
7.	Observo que, conforme consulta que fiz ao Portal da Transparência, nenhum valor foi ainda transferido por força do Convênio 8.447.00/2019 (Siconv 896707) .
8.	Assim, na forma do art. 276, § 1º, do Regimento Interno do TCU, coloco a nova medida cautelar à avaliação do Plenário, para fins de referendo.
9.	Aproveito para acrescentar dispositivo para reiteração da diligência à Prefeitura Municipal de Barão de Grajaú/MA, sem prejuízo de que o descumprimento anterior seja examinado pela unidade técnica, a teor das possíveis penalidades aplicáveis.
	Diante do exposto, voto por que o Tribunal adote o acórdão que submeto a este Colegiado.
TCU, Sala das Sessões, em 29 de setembro de 2021.
VITAL DO RÊGO 
Relator